【裁判字號】    98,台上,1003
【裁判日期】    980226
【裁判案由】    違反貪污治罪條例等罪
【裁判全文】
最高法院刑事判決            九十八年度台上字第一００三號
上  訴  人   甲○○
             乙  ○
上 列一 人
選任辯護人   羅豐胤律師
             洪明儒律師
上  訴  人   丙○○
選任辯護人   張玉希律師
             許文彬律師
             蕭嘉甫律師
上列上訴人等因違反貪污治罪條例等罪案件，不服台灣高等法院
台中分院中華民國九十七年六月五日第二審更審判決（九十七年
度上更(一)字第一０七號；起訴案號：台灣台中地方法院檢察署
九十二年度偵字第四九五七號），提起上訴，本院判決如下：
    主  文
原判決撤銷，發回台灣高等法院台中分院。
    理  由
本件原判決認定上訴人甲○○、乙○有其事實欄二之(一)、(二)、(三)
所載之犯行，上訴人丙○○有其事實欄二之(一)所載之犯行，因而
撤銷第一審之科刑判決，改判仍論處甲○○、乙○共同連續犯公
務員對主管事務圖利罪刑；論處丙○○共同犯行使公務員登載不
實文書（累犯）罪刑之判決。固非無見。
惟查：(一)、貪污治罪條例第六條第一項第四款之罪，於民國九十
年十一月七日修正構成要件為「對於主管或監督之事務，明知違
背法令，直接或間接圖自己或其他私人之不法利益，因而獲得利
益」，其中所稱「法令」，依立法理由說明，係指法律、法律授
權之法規命令、職權命令、委辦規則等對多數不特定人民就一般
事項所作對外產生法律效果之規定而言。自應屬與該公務員執行
職務有直接關係之法令為範圍，至於其他屬公務員服務法所定有
關道德性、抽象性或與職務無直接關係之義務法令，當不在其內
，否則無異與上揭修法旨趣係在限縮圖利罪適用範圍相違背。原
判決逕行援引公務員服務法第六條：「公務員不得假借權力，以
圖本身或他人之利益，並不得利用職務上之機會，加損害於人」
之規定，作為甲○○、乙○犯貪污圖利罪之法令依據（見原判決
第三頁第五至七；十三行，第四頁第十五行，第六頁第六行，第
五十四頁倒數第十一至十三行），適用法則尚非允洽。又既說明
應適用修正後之上揭新圖利罪規定，較有利於被告（見原判決第
五十四頁倒數第九至十一行），卻仍沿用修法前第一審判決所載
「公務員對於主管之事務，直接圖私人不法利益罪」之舊法條文
字（見原判決第五十七頁第十三、十四、十七、十八行，第五十
八頁倒數第二、三、六、七行，第五十九頁第一、二行），不無
判決理由矛盾之違失。(二)、有罪之判決書，對於被告有利之證據
不採納者，應於理由內記載其理由，為刑事訴訟法第三百十條第
二款所明定。證人陳慶華於調查中供稱：「日月公司與南聯國際
貿易股份有限公司簽約前，並未向台中航空站報備，台中航空站
人員應該不知情」（見他字卷第一宗第一六三頁），似屬對於甲
○○、乙○有利之證據，原判決未予採納，復未記載其理由，難
認無判決理由欠備之違法。(三)、刑事訴訟新制採改良式當事人進
行主義，並引進英美傳聞法則制度作為配套，復為使新、舊法交
替能順利運作，於刑事訴訟法施行法第七條之三但書規定：「修
正刑事訴訟法施行前已依法定程序進行之訴訟程序，其效力不受
影響。」甲○○、丙○○接受調查之時間，係於新制施行之前，
亦係依當時之法定程序進行，在審理中，已遵循司法院釋字第五
八二及五九二號解釋意旨，命各居於證人地位，進行交互詰問程
序，充分保障被告之訴訟防禦權，有各該筆錄在案可稽，是其等
調查中之筆錄，當依上揭施行法規定，屬於合法、有效之證據。
原判決則以「共同被告甲○○、丙○○於調查局中機組的陳述，
係在特別可信之情況下所為，且為證明其他被告犯罪事實存否所
必要，是雖係審判外陳述，或未經被告反對詰問，自仍得承認其
有證據能力」（見原判決第十七頁倒數第十一至十五行），似認
應逕行適用新法第一百五十九條之二判斷其證據能力，縱然結論
相同，但立論基礎既非允當，不無瑕疵可指，足認有適用法則不
當之違誤。以上，或為上訴意旨所指摘，或屬本院得依職權調查
之事項，應認原判決仍具有撤銷發回更審之原因。
據上論結，應依刑事訴訟法第三百九十七條、第四百零一條，判
決如主文。
中    華    民    國  九十八  年    二    月  二十六  日
                      最高法院刑事第十一庭
                          審判長法官  花  滿  堂
                                法官  黃  正  興
                                法官  陳  東  誥
                                法官  林  錦  芳
                                法官  洪  昌  宏
      本件正本證明與原本無異
                                      書  記  官
中    華    民    國  九十八  年    三    月    二    日
                                                      Ｑ


司法院資訊處製作；財團法人民間司法改革基金會備份。
